臺灣彰化地方法院刑事判決　　　　　　　 96年度簡上字第6號
上　訴　人
即　被　告　甲○○○
上列上訴人因賭博案件，不服本院彰化簡易庭九十五年度彰簡字
第八二五號中華民國九十五年十月十九日第一審簡易判決（原檢
察官聲請簡易判決處刑案號：九十五年度撤緩偵字第八二號），
本院管轄第二審合議庭判決如下︰
    主  文
上訴駁回。
    事實及理由
一、本案經本院審理結果，認第一審判決認事用法及量刑均無不
    當，應予維持，並引用第一審判決書記載之事實、證據及理
    由（如附件）。
二、本件上訴人即被告甲○○○（以下簡稱被告）上訴意旨略以
    ：被告係抱持個人博取彩金方式，以自己名義於自宅以傳真
    單據向組頭許淑姿簽賭，簽中而贏得彩金經許淑姿將彩金匯
    款至被告花壇鄉農會帳戶，並非取得多數人參與賭博之金錢
    轉向上游簽注，自不成立刑法第二百六十六條之賭博罪及第
    二百六十八條意圖營利供給賭博場所罪及意圖營利聚眾賭博
    罪，然因被告於警局製作筆錄時，自知簽賭是錯誤之事實，
    內心萬般悔悟而聽信警員指示坦承自白涉犯賻博罪，以利罰
    款了事云云。
三、訊據被告固坦認警方在其上址住處所查扣之六合彩簽單二張
    、倍數單二張、記帳單一本、彰化縣花壇鄉農會存摺一本及
    傳真機一台均為其所有，惟矢口否認涉有何上開經營六合彩
    之犯行，辯稱：扣案之簽注單是我書寫各期六合彩號碼，供
    我自己動動腦用的，並非他人簽注用的，計算簿內所載之人
    名是我做夢夢到的，有的資料是在書店內看到的，簽單是他
    人傳真給我參考他們的寫法，伊僅係自行向許淑姿簽賭，並
    非自行經營六合彩云云。惟查：（一）被告於檢察官訊問時
    供稱：（問：何時開始經營六合彩賭博？）九十四年十二月
    開始，最後一期是昨天供人簽賭。（問：查獲之簽注單二張
    、倍數單二張、帳本一本、傳真機一台、花壇鄉農會存摺一
    本，是否均是你的？）是，均是用以簽賭所用，但存摺我除
    了用以與許淑姿對帳外，還有用於繳貸款之用。（問：前後
    共供人簽賭幾期？）約四十期。（問：【提示警詢筆錄】是
    否有違背你的意思陳述或記載有誤？）沒有，我在警局看過
    了。（問：賭玩方式是否如警詢筆錄所言？）是。
　  （問：是否他人向你簽，你再向許淑姿簽，你賺差價？）是
    。（問：是否賭資收入前後共計約四十一萬一千零二十八元
    ？）是。（問：他人均是電話或親自到你家簽賭？）都有等
    語。又扣案之記帳單一本中，載有「婉青2333」、「美華27
    」、「文政00000000」、「楨243639」等代號，被告雖稱此
    人名為做夢夢到的，惟此記帳單係記載一月十四日、一月十
    七日、一月十九日、一月二十一日二月九日、二月十二日、
    二月十四日、二月十六日、二月十八日、二月二十一日、二
    月二十三日、二月二十五日、二月二十八日、三月二日、三
    月五日、三月七日各該期簽賭之號碼，而六合彩之簽賭係選
    一至四十九之號碼簽注，並非選人名簽注，被告縱於夢中夢
    見「婉青」等人，然此既非簽賭六合彩所需簽注之號碼，當
    無須記載於其向許淑姿簽賭六合彩之記帳單中，是以被告辯
    稱該記帳單僅係記載其向許淑姿簽賭六合彩之號碼，而非其
    經營六合彩接受他人簽賭之記帳單等情，顯不可採，此外並
    有其所有供經營六合彩賭博所用之六合彩簽單二張、倍數單
    二張、記帳單一本、彰化縣花壇鄉農會存摺一本及傳真機一
    台扣案可資佐證，是以本件被告經營六合彩事證已臻明確，
    其犯行洵堪認定。
四、被告行為後，刑法於九十四年二月二日修正公布、刑法施行
    法於九十五年六月十四日修正公布、罰金罰鍰提高標準條例
    於九十五年五月十七日修正公布，並均於九十五年七月一日
    施行，關於本案應適用之新舊法，茲比較如下：
  1.刑法第二條第一項規定，係規範行為後法律變更所生新舊法
    律比較適用之準據法，於九十五年七月一日刑法施行後，應
    適用刑法第二條第一項之規定，為「從舊從輕」之比較（最
    高法院九十五年五月二十三日第八次刑事庭會議決議第一點
    第一項參照）。
  2.被告行為後，刑法第五十五條想像競合犯之規定，增列「但
    不得科以較輕罪名所定最輕本刑以下之刑」，然此乃僅係法
    理之明文化，對於想像競合犯之認定及科刑，並不生任何影
    響，應逕依修正後刑法之規定。
  3.修正前刑法第五十六條關於連續犯之規定，業已修正刪除，
    應依刑法第二條第一項規定，適用最有利於行為人之法律（
    最高法院九十五年五月二十三日第八次刑事庭會議決議第五
    點第四項第一款參照）。經比較新、舊法結果，應以被告行
    為時之法律即修正前第五十六條規定論以連續犯，最有利於
    被告（臺灣高等法院九十五年五月四、五日座談會第九號決
    議參照）。
  4.刑法第三十三條第五款關於罰金刑之規定，由「罰金：一元
    以上」修正為「罰金：新臺幣一千元以上，以百元計算之」
    ，應依刑法第二條第一項規定，適用最有利於行為人之法律
    （最高法院九十五年五月二十三日第八次刑事庭會議決議參
    照）。本案刑法第二百六十六條第一項前段普通賭博罪關於
    「處一千元以下罰金」及第二百六十八條圖利供給賭場或聚
    眾賭博罪關於「得併科三千元以下罰金」之罰金刑部分，經
    比較新、舊法結果，應以被告行為時之法律即修正前第三十
    三條第五款規定，最有利於被告。
  5.刑法施行法第一條之一增訂施行前，依罰金罰鍰提高標準條
    例第一條前段、現行法規所定貨幣單位折算新臺幣標準第二
    條規定，本案刑法第二百六十六條第一項前段普通賭博罪關
    於「處一千元以下罰金」及第二百六十八條圖利供給賭場或
    聚眾賭博罪關於「得併科三千元以下罰金」之罰金刑部分，
    應提高折算為處新臺幣三萬元以下罰金及得併科新臺幣九萬
    元以下罰金。刑法施行法修正增訂第一條之一規定：「中華
    民國九十四年一月七日刑法修正施行後，刑法分則編所定罰
    金之貨幣單位為新臺幣。九十四年一月七日刑法修正時，刑
    法分則編未修正之條文定有罰金者，自九十四年一月七日刑
    法修正施行後，就其所定數額提高為三十倍。但七十二年六
    月二十六日至九十四年一月七日新增或修正之條文，就其所
    定數額提高為三倍。」依增訂條文提高並改為新臺幣後，本
    案刑法第二百六十六條第一項前段普通賭博罪關於「處一千
    元以下罰金」及第二百六十八條圖利供給賭場或聚眾賭博罪
    關於「得併科三千元以下罰金」之罰金刑部分，經比較新、
    舊法後，結果並無不同。
  6.被告行為後，刑法第四十一條第一項前段關於易科罰金折算
    標準之規定，業於九十四年二月二日修正公布，並於九十五
    年七月一日施行，由「犯最重本刑為五年以下有期徒刑以下
    之刑之罪，而受六個月以下有期徒刑或拘役之宣告，因身體
    、教育、職業、家庭之關係或其他正當事由，執行顯有困難
    者，得以一元以上三元以下折算一日，易科罰金。」修正為
    「犯最重本刑為五年以下有期徒刑以下之刑之罪，而受六個
    月以下有期徒刑或拘役之宣告者，得以新臺幣一千元、二千
    元或三千元折算一日，易科罰金。」應依刑法第二條第一項
    規定，適用最有利於行為人之法律（最高法院九十五年五月
    二十三日第八次刑事庭會議決議第三點第二項參照）。修正
    前刑法第四十一條第一項前段之易科罰金折算標準，依修正
    刪除前之罰金罰鍰提高標準條例第二條規定，應就其原定數
    額提高為一百倍折算一日，並依現行法規所定貨幣單位折算
    新臺幣條例第二條規定，以新臺幣元之三倍折算之，亦即，
    修正前刑法第四十一條第一項前段之易科罰金折算標準，應
    以銀元三百元即新臺幣九百元折算為一日，經比較新、舊法
    結果，應以被告行為時之法律舊法較有利於被告。
  7.比較時應就罪刑有關之共犯、未遂犯、想像競合犯、牽連犯
    、連續犯、結合犯，以及累犯加重、自首減輕暨其他法定加
    減原因（如身分加減）與加減例等一切情形，綜其全部罪刑
    之結果而為比較（最高法院九十五年五月二十三日第八次刑
    事庭會議決議第一點第四項參照）。經綜合比較新、舊法之
    結果，以被告行為時之舊法較有利於被告，依刑法第二條第
    一項前段規定，本案自應適用被告行為時之法律即修正前刑
    法第五十六條、第三十三條第五款、第四十一條第一項前段
    ，罰金罰鍰提高標準條例第一條前段，現行法規所定貨幣單
    位折算新臺幣條例第二條之規定。
    原審經比較新舊法之結果，認應適用被告行為時之法律，亦
    即原審判決適用之法律並無不當。
五、按提供住宅經營六合彩賭博，依當時實際情形以觀，如不特
    多數人均可自由出入簽賭，則該住宅實際已成公眾得出入之
    場所，自應認係屬於公眾得出入之場所，本件被告於偵查中
    坦承他人均以電話或親自到被告住處簽賭，故被告經營六合
    彩之住處顯係公眾得出入之場所。查被告意圖營利，提供上
    開場所，聚眾賭博，且身兼決定勝負於偶然變數之賭徒身分
    ，與其他不特定之簽賭者同在充為公眾得出入場所之上址住
    處對賭，核被告所為，係犯刑法第二百六十六條第一項前段
    之在公眾得出入之場所賭博財物罪、第二百六十八條前段之
    意圖營利，供給賭博場所罪及同條後段之意圖營利，聚眾賭
    博罪。又被告於當期香港六合彩開獎前多次接受簽賭之行為
    ，均係當次意圖營利供給賭博場所、意圖營利聚眾賭博及在
    公眾得出入之場所賭博財物犯行之接續行為。再被告以一行
    為觸犯意圖營利供給賭博場所罪、意圖營利聚眾賭博罪及在
    公眾得出入之場所賭博財物罪之三罪名，屬想像競合犯，依
    刑法第五十五條之規定，應從情節較重之意圖營利聚眾賭博
    罪處斷。另被告先後多次之犯行，時間緊接，犯罪構成要件
    相同，顯係基於概括之犯意反覆為之，應依修正前刑法第五
    十六條連續犯之規定論以一罪，並依法加重其刑。原審判決
    審酌被告前於八十三年間，因賭博案件，經本院判處有期徒
    刑四月確定，於八十三年八月二十九日易科罰金執行完畢後
    又再犯本案及本案犯罪情節據以論罪科刑，判處被告有期徒
    刑四月，並依修正前刑法第四十一條第一項之規定諭知易科
    罰金之折算標準，暨將扣案之被告所有供經營六合彩賭博所
    用之六合彩簽單二張、倍數單二張、記帳單一本、彰化縣花
    壇鄉農會存摺一本及傳真機一台諭知沒收，核無不當，上訴
    人即被告指摘原判決有誤，聲請撤銷原判決為無理由，自應
    予以駁回其上訴。
據上論斷，應依刑事訴訟法第四百五十五條之一第一項、第三項
、第三百六十八條、第三百七十三條，判決如主文。
本件經檢察官吳芙如到庭執行職務。
中　　華　　民　　國　　96　　年　　2 　　月　　6 　　日
                        臺灣彰化地方法院刑事第二庭
                            審判長法官   石馨文
                            法      官   黃齡玉
                            法      官   尚安雅
以上正本證明與原本無異。
本判決不得上訴。
中　　華　　民　　國　　96　　年　　2　　 月　　7　　 日
                            書  記  官   洪年慶
